【裁判字號】    97,建,27
【裁判日期】    971231
【裁判案由】    給付工程款
【裁判全文】
臺灣高雄地方法院民事判決                97年度建字第27號
原      告  煇益工程有限公司
                        號22.
法定代理人  乙○○
                        號22.
訴訟代理人  黃美珍
被      告  罡魁工程有限公司
法定代理人  甲○○○
當事人間請求給付工程款事件，本院民國97年12月11日言詞辯論
終結，判決如下：
      主  文
原告之訴及假執行之聲請駁回。
訴訟費用由原告負擔。
      事實及理由
一、原告起訴請求被告應給付新台幣（下同）0000000 元及自支
    付命令聲請狀繕本送達被告翌日起至清償日止，按年息百分
    之5 計算之利息。嗣於言詞辯論終結前，具狀就上開本金部
    分減縮聲明為0000000 元，其餘利息請求不變，與民事訴訟
    法第255 條第1 項第3 款之規定核無不合，應予准許。
二、原告主張：原告前向被告承攬「統一國際大樓鋼構電焊工程
    」（下稱系爭工程），採實作實算方式支付工程款，總工程
    款為00000000元。原告自91年起至93年1 月9 日止，已完成
    全部工作，扣除被告已支付之00000000元，被告尚有000000
    0 元未給付。被告雖辯稱已清償完畢且原告債權已罹於消滅
    時效，惟兩造於92年10月16日所簽訂之和解書，僅就總工程
    中之本體工程、點工修改工程部分成立和解，立焊工程及封
    板工程部分，並未在和解範圍內。上開立焊工程與封板工程
    部分，需俟結清點數量後，始可確定款項。原告與被告之工
    地主任林信賢先後於92年12月29日及93年1 月9 日清點數量
    完畢，有其之簽收單4 紙可證。故兩造清算結果，被告尚有
    下述工程之工程款尚未給付，內容包括：A 、立焊部份（以
    下簡稱A 工程），立焊實作5406個，每個450 元，被告原應
    給付0000000 元，但被告僅計算4440個，給付0000000 元，
    尚有634500元未給付。B 、封板部分（以下簡稱B 工程）：
    實作406 個，單價1350元，應給付548100元，被告僅支付45
    6840元，尚積欠91260 元。C 、25樓至28樓針撐焊前檢驗超
    過標準值，予以修改（以下簡稱C 工程）增加125300元之修
    改費用。D 、1 樓樑變更及修改間距過大工程（以下簡稱D
    工程）38500 元。E 、92年8 月16日至92年9 月16日追加點
    工（即增加工人人數，以下簡稱E 工程）之費用共238000元
    ，以上合計0000000 元，再加上百分之5 之營業稅56378 元
    ，被告一共積欠0000 000元。被告雖抗辯原告之請求權已罹
    於消滅時效，惟原告自與林信賢清點後，即陸續以電話向被
    告請款，但被告以希望待業主中鋼構股份有限公司公司結算
    後再付款為由，要求延期，原告同意之，而中鋼構公司之結
    算係在95年間結算，故原告於96年11月8 日向法院聲請發支
    付命令尚未罹於消滅時效。被告上開抗辯不足採信。爰依承
    攬之法律關係，聲明：被告應給付原告0000000 元，及自支
    付命令聲請狀繕本送達被告之翌日起至清償日止，按年利率
    5%計算之利息，並陳明願供擔保請准宣告假執行。
三、被告辯稱：原告請求之本件工程款，係屬系爭工程之追加工
    程部分，該追加部分，因數量有爭議，雙方於92年10月16日
    成立和解契約，約定原告同意被告於92年12月25日前再行付
    款結算，且該追加工程亦事後已於92年12月19日完工，並經
    雙方結算數量給付完畢。縱使被告尚有尾款未給付（被告否
    認之），惟上開工程款請求權應自和解契約所約定之給付期
    限92年12月25日起算消滅時效之期間。又縱認原告主張被告
    之工地主任林信賢與原告於93年1 月9 日完成清點數量之工
    作一節係屬真實（被告否認之）則本件工程款之請求權亦至
    遲亦應自93年1 月9 日起計算消滅時效期間之進行，而於95
    年1 月9 日完成消滅時效。惟原告遲至96年11月8 日始向法
    院聲請對被告發支付命令，已罹於上開2 年之消滅時效，被
    告自得拒絕給付。原告之請求為無理由，應予駁回。若受不
    利之判決，願供擔保請准宣告免假執行。
四、下列事項為兩造所不爭執，並有和解書1 份在卷可查，堪信
    屬實：
（一）被告向原告承攬系爭工程，已施作完畢，兩造並於92年10
      月16日簽立和解書，被告同意給付原告系爭工程本體工程
      款72萬元及點工修改工程款38萬元，系爭工程之立焊、封
      板工程部分，原告同意被告於92年12月25日前再行付款結
      算。
（二）兩造達成和解後，被告曾陸續於92年10月29日、92年11
      月18日、93年1 月12日、93年1 月13日、93年1 月20日、
      96年2 月16日各匯款1,127,200 元、347,760 元、50萬元
      、30萬元、531,215 元、20萬元予原告，且於96年9 月15
      日交付號碼為AC0000000 號、付款人為陽信銀行平等分行
      、票面金額83萬元之支票1 紙予原告。
五、本案爭執重點在於原告請求之ABCDE 所示工程之工程款債權
    是否存在？倘存在，則給付期限係何時？是否已罹於2 年之
    消滅時效？
六、法院之判斷：
（一）經查，原告主張被告未支付上開ABCDE 等追加工程之工程
      費用等情，業據提出經被告工地主任林信賢簽名之立焊數
      量表2 張、封板數量表1 份、統一國際大樓樑變更修改間
      距過大費用表各1 份及25、26、27、28樓斜撐銲前檢驗表
      各1 份、點工單1 份、簽發予被告之統一發票16份等為證
      。被告雖否認之，並以前詞置辯，惟上開A 工程之立焊數
      量表、B 工程之封板數量表、D 工程之修改大樓樑間距費
      用表，均有被告工地主任林信賢之簽名可稽，而依一般承
      攬人完工後均會找工地主任會算完工數量之經驗法則，原
      告主張完成上開工程一節，堪予採信。被告辯稱其工地主
      任林信賢認可之完工數量不能拘束被告，林信賢現已死亡
      無法查證等語，有違常情，不足採信。另關於C 工程之斜
      撐銲前檢驗及E 工程之點工費用，亦分別有在場人張沂及
      劉耀升之印文與簽名可證，堪以採信。被告或否認有上開
      工程或辯稱已付款云云，卻遲未提出該等工程之驗收及付
      款相關文件供本院審酌，足認被告所辯，係卸責之詞不足
      採信。從而原告主張被告積欠上開ABCDE 工程款項及營業
      稅等情，堪信屬實。
 （二）惟查，原告自承上開AB部分之追加工程係在兩造和解之
       範圍內，完工日期為92年12月，被告於92年12月底前驗
       收完畢；另C 部分之追加工程，在92年12月底之前完工
       ，被告亦在92年12月底前驗收完畢；D 部分之追加工程
       ，於93年1 月9 日完工，完工後二天內即經被告驗收完
       畢；另E 部分之追加工程，為92年8 月16日到9 月16 日
       之點工費用，此有本院97年12月11日言詞辯論筆錄1 份
       在卷可查，是以原告既主張本件工程係採實作實算之請
      款方式，則上開ABC 工程之工程款，其請求權時效應自93
      年1 月1 日起算，另D 工程之工程款請求權時效應自93
      年1 月12日起算，E 工程之工程款請求權時效應自92年9
      月17日起算，而上開工程之性質，著重於一定施工技術之
      完成，並非著重於工作物之供給，故本件工程確屬民法上
      之之承攬契約性質，而承攬人（即原告）之報酬，依民法
      第127 條第7 條之規定，其請求權因二年間不行使而消滅
      ，是以原告對於被告之ABCDE 工程之工程款請求權，其中
      AB C工程之工程款於95年1 月1 日消滅時效期限屆至；D
      工程之工程款於95年1 月12日消滅時效屆至、E 工程之工
      程款於94年9 月17日消滅時效屆至，而原告遲至96年11月
      8 日始向本院聲請對被告就上開工程款發支付命令，足見
      原告對於被告之上開工程款項請求權均已罹於消滅時效。
      被告辯稱上開請求權已罹於消滅時效，其可拒絕給付等語
      ，核與民法第144 條第1 項「時效完成後，債務人得拒絕
      給付」之規定相符，堪以採信。原告雖主張上開請求權時
      效，已因被告要求延至全體工程驗收完畢為止，再行付款
      而中斷，惟此為被告所否認，且原告亦自承無法舉證以實
      其說，足認原告上開主張不足採信。
（三）綜上所述可知，原告之系爭工程款請求權已罹於消滅時效
      ，被告依民法第144 條第1 項之規定，自得拒絕給付，從
      而原告之請求，為無理由，應予駁回。其假執行之聲請亦
      失所附麗，應予一併駁回。
七、結論：原告之訴為無理由，依民事訴訟法第78條，判決如主
    文。
中     華     民    國    97   年    12  月   31    日
                        民事鳳山分庭法  官  吳文婷
正本證明係照原本作成。
如不服判決，應於送達後二十日內，向本院提出上訴狀並表明上
訴理由，如於判決送達前提起上訴者，應於判決送達後十日內補
提上訴理由書（須附繕本）。
中    華    民    國    98    年    1     月    2     日
                                    書記官  林仕興


司法院資訊處製作；財團法人民間司法改革基金會備份。
